【裁判字號】    98,訴緝,76
【裁判日期】    980729
【裁判案由】    違反銀行法等
【裁判全文】
臺灣桃園地方法院刑事判決              98年度訴緝字第76號
公  訴  人  臺灣桃園地方法院檢察署檢察官
被      告  甲○○
上列被告因違反銀行法等案件，經檢察官提起公訴（85年度偵字
第7717號），本院判決如下：
    主  文
本件免訴。
    理  由
一、公訴意旨如附件起訴書所載。
二、按時效完成者，應諭知免訴之判決，並得不經言詞辯論為之
    ，刑事訴訟法第302 條第2 款、第307 條分別定有明文。又
    按追訴權消滅時效之發生，應以不行使追訴權為其前提要件
    。所謂追訴權，係對行刑權而言，應指形式之刑罰權，包括
    偵查、起訴及審判權在內，若已實施偵查，此時追訴權既無
    不行使之情形，自不生時效進行之問題。檢察官於偵查終結
    後，遲未將案卷送交法院，使案件繫屬於法院，此段偵查終
    結後至案件實際繫屬法院之期間即與未行使追訴權無異，追
    訴權時效應繼續進行。否則檢察官若遲未將案卷送交法院，
    而追訴權時效亦無法進行，則與被告之時效利益有違（臺灣
    高等法院94年度上易字第1599號判決意旨參照）。
三、查被告甲○○行為後，刑法、銀行法、公司法歷經多次修正
    ，經比較新舊法如下：
  (一)按行為後法律有變更者，適用行為時之法律。但行為後之法
    律有利於行為人者，適用最有利於行為人之法律，刑法第2
    條第1 項定有明文（刑法第2 條係規範行為後法律變更所生
    新舊法律比較適用之準據法，是刑法第2 條本身雖經修正，
    但該條文既屬適用法律之準據法，本身尚無比較新舊法之問
    題，應逕適用裁判時之刑法第2 條規定以決定適用之刑罰法
    律）。又比較時應就罪刑有關之共犯、未遂犯、牽連犯、連
    續犯、結合犯，以及累犯加重、自首減輕暨其他法定加減（
    如身分加減）與加減例等一切規定，綜其全部罪刑之結果而
    為比較（最高法院24年上字第4634號判例、95年第8 次刑事
    庭會議決議參照）。再行為後法律有變更者，應將行為時之
    法律與中間法及裁判時之法律比較適用最有利於行為人之法
    律，刑法第2 條第1 項規定甚明（最高法院29年上字第964
    號判例參照）。而上開一體適用行為時法或裁判時法之原則
    ，於同有多項法律修正之情形，亦應適用之，而不得割裂分
    別適用各項法律中有利於行為人之法律。
  (二)有關銀行法非法辦理國內外匯兌業務罪之規定：被告被訴於
    民國78年間某日起至85年7 月11日止連續觸犯修正前銀行法
    第29條第1 項、第125 條第1 項之非法辦理國內外匯兌業務
    罪，被告最後行為時（連續犯涉法律變更，其一部涉及舊法
    ，一部涉及新法，應依最後行為時之法律論處，最高法院89
    年度臺上字第5368號判決參照），銀行法第125 條規定：「
    違反第二十九條第一項之規定者，處一年以上七年以下有期
    徒刑，得併科新臺幣三百萬元以下罰金。」嗣於89年11月1
    日修正為：「違反第二十九條第一項規定者，處三年以上十
    年以下有期徒刑，得併科新臺幣一億元以下罰金。」又於93
    年2 月4 日修正為：「違反第二十九條第一項規定者，處三
    年以上十年以下有期徒刑，得併科新臺幣一千萬元以上二億
    元以下罰金。... 」，經比較新舊法結果，以被告行為時之
    銀行法規定對於被告較為有利。
  (三)有關公司法未經登記營業罪之規定：被告最後行為時，公司
    法第19條規定：「未經設立登記，不得以公司名義經營業務
    或為其他法律行為。違反前項規定者，行為人各處一年以下
    有期徒刑﹑拘役或科或併科五萬元以下罰金，並自負其責
    ... 」，嗣於86年6 月25日修正為：「未經設立登記，不得
    以公司名義經營業務或為其他法律行為。違反前項規定者，
    行為人各處一年以下有期徒刑、拘役或科或併科新臺幣十五
    萬元以下罰金，並自負其責... 」，又於90年11月12日修正
    為：「未經設立登記，不得以公司名義經營業務或為其他法
    律行為。違反前項規定者，行為人處一年以下有期徒刑、拘
    役或科或併科新臺幣十五萬元以下罰金，並自負民事責任..
    . 」，經比較新舊法結果，以被告行為時之公司法規定對於
    被告較為有利。
  (四)有關刑法追訴權消滅時效之規定：刑法第80條關於追訴權消
    滅時效之規定，於95年7 月1 日修正施行，修正前刑法第80
    條原規定：「追訴權，因左列期間內不行使而消滅：(一)死刑
    、無期徒刑或十年以上有期徒刑者，二十年。(二)三年以上十
    年未滿有期徒刑者，十年。(三)一年以上三年未滿有期徒刑者
    ，五年。(四)一年未滿有期徒刑者，三年。(五)拘役或罰金者，
    一年。前項期間自犯罪成立之日起算。但犯罪行為有連續或
    繼續之狀態者，自行為終了之日起算」，而修正後刑法第80
    條則規定：「追訴權，因下列期間內未起訴而消滅：(一)犯最
    重本刑為死刑、無期徒刑或十年以上有期徒刑之罪者，三十
    年。(二)犯最重本刑為三年以上十年未滿有期徒刑之罪者，二
    十年。(三)犯最重本刑為一年以上三年未滿有期徒刑之罪者，
    十年。(四)犯最重本刑為一年未滿有期徒刑、拘役或罰金之罪
    者，五年。前項期間自犯罪成立之日起算。但犯罪行為有繼
    續之狀態者，自行為終了之日起算」。經查：本件被告涉犯
    修正前銀行法第29條第1 項、第125 條第1 項之非法辦理國
    內外匯兌業務罪及修正前公司法第19條第1 項、第2 項之未
    經登記營業罪，上開2 罪之法定最重本刑分別為1 年以上7
    年以下有期徒刑及1 年以下有期徒刑，被告係一行為觸犯上
    開2 罪，為想像競合犯，依刑法第55條前段之規定，應從一
    重之非法辦理國內外匯兌業務罪論處，是依修正前刑法第80
    條第1 項第2 款之規定，追訴權時效為10年，修正後之刑法
    第80條則將追訴時效期間提高為20年，經比較新舊法之結果
    ，以被告行為時之修正前刑法第80條規定較為有利，是依刑
    法第2 條第1 項前段之規定，本件自應適用被告行為時之修
    正前刑法第80條規定，則關於追訴權時效之停止進行，及其
    期間、計算，並一體適用修正前刑法第83條之規定，併此敘
    明。
四、查本件被告被訴於78年間某日起至85年7 月11日止（被告於
    84年11月6 日因遭桃園縣稅捐稽徵處罰鍰而出境，85年4 月
    後係委由王莉莉在臺經營）連續觸犯修正前銀行法第29條第
    1 項、第125 條第1 項之非法辦理國內外匯兌業務罪及修正
    前公司法第19條第1 項、第2 項之未經登記營業罪，行為終
    了日為85年7 月11日，而本案經檢察官於85年6 月21日開始
    偵查，於85年9 月6 日提起公訴，並於85年9 月18日繫屬於
    本院，被告於本院審理時因逃匿，嗣經本院於85年12月17日
    發布通緝，致審判之程序不能開始，依刑法第83條第1 項、
    第3 項之規定，其因通緝致時效停止進行之期間為2 年6 月
    ，故自被告犯罪行為終了之85年7 月11日起算，加計追訴權
    時效期間（含四分之一停止期間）為12年6 月，再加計開始
    實施偵查之日即85年6 月21日至本院發布通緝之日即85年12
    月17日之追訴權已行使期間（共5 月27日），並扣除檢察官
    85年9 月6 日提起公訴後迄同年9 月18日繫屬本院前之11日
    追訴權時效停止進行期間，追訴權時效完成日為98年6 月27
    日業已完成，爰不經言詞辯論，逕為免訴之諭知。
據上論斷，應依刑事訴訟法第302 條第2 款、第307 條，判決如
主文。
中    華    民    國    98    年    7     月    29    日
                  刑事第四庭  審判長法  官  袁雪華
                                    法  官  張淑華
                                    法  官  林宜靜
以上正本證明與原本無異。
如不服本判決應於收受判決後10日內向本院提出上訴書狀，並應
敘述具體理由。其未敘述上訴理由者，應於上訴期間屆滿後20日
內向本院補提理由書 (均須按他造當事人之人數附繕本)「 切勿
逕送上級法院」。
                                    書記官  黃俊燁
中    華    民    國    98    年    7     月    29    日


司法院資訊處製作；財團法人民間司法改革基金會備份。
